臺灣高等法院刑事判決　　　　　　　　 94年度上訴字第834號
　上　訴　人
　即　被　告　乙○○
　指定辯護人　本院公設辯護人王永炫
上列上訴人因強盜等案件，不服臺灣板橋地方法院93年度訴字第
2071號，中華民國94年1月18日第一審判決 (起訴案號：93年度
偵緝字第1496號)，提起上訴，本院判決如下：
    主  文
上訴駁回。
    事  實
一、乙○○前曾於民國86年間，因施用麻醉藥品案件，經原審法
    院判處有期徒刑6月確定，嗣於87年8月11日易科罰金執行完
    畢。乙○○、彭國政 (另案經原審法院於92年9月24日以92
    年度訴字第118號判處有期徒刑7年2月，嗣經本院於93年2月
    24 日以92年度上訴字第4118號駁回上訴)與綽號「阿輝」之
    不詳姓名年籍成年男子，基於共同意圖為自己不法所有之犯
    意聯絡，於90年5月24日凌晨1時許，結夥三人，共同攜帶「
    阿輝」所有客觀上對人生命身體具有危險性，可為兇器使用
    之開山刀1把，由彭國政駕駛車號LS-1847號自用小客車搭載
    乙○○及「阿輝」前往臺北縣新莊市○○路559號「尚陽超
    市」，俟抵達後，乙○○與彭國政、「阿輝」各先戴上其等
    所有及拾獲之安全帽及預先在超商購買之手套2雙，由彭國
    政在自小客車駕駛座上把風接應，乙○○則持上揭開山刀與
    「阿輝」進入「尚陽超市」內，以開山刀架抵在甲○○胸前
    ，將甲○○押入上開自小客車後座，由乙○○、「阿輝」分
    別坐於甲○○左右側，乙○○指示彭國政開車離開，並以「
    阿輝」所有之膠帶1捲貼住甲○○嘴巴，致使甲○○不能抗
    拒，乙○○、「阿輝」中之一人強行將甲○○置於口袋內之
    皮包(內有現金新臺幣《下同》6千元《起訴書誤載為7千元
    》、國民身分證及健保卡各1紙、信用卡3張)，取走後，即
    令甲○○下車，彭國政與乙○○、「阿輝」強行取得上開財
    物得手後，由乙○○分得現金1千餘元及信用卡3張，彭國政
    分得現金1千5百元及甲○○之國民身分證、健保卡各1紙，
    彭國政並將甲○○之國民身分證、健保卡各1紙交付予王信
    智 ( 收受贓物罪嫌，另案偵辦)。嗣於90年7月4日22時許，
    為警在彰化縣埔心鄉○○村○○路318巷口，從王信智所駕
    駛之自用小客車內起出甲○○之國民身分證、健保卡各1紙
    ，而循線查獲。
二、案經彰化縣政府警察局溪湖分局報告臺灣彰化地方法院檢察
    署檢察官呈請臺灣高等法院檢察署檢察長令轉臺灣板橋地方
    法院檢察署檢察官偵查起訴。
    理      由
一、訊據上訴人即被告乙○○對於上揭犯罪事實均坦承不諱，核
    與共犯彭國政於警詢所供認、被害人甲○○於警詢、偵查所
    指述及證人王信智所證述之情節相符，並有贓物認領保管收
    據在卷在稽。本案事證明確，被告乙○○犯行，洵堪認定，
    應依法論科。
二、被告乙○○與彭國政及綽號「阿輝」之不詳姓名年籍成年男
    子共同攜帶客觀上對人生命身體具有危險性、可為兇器使用
    之開山刀1 把，以強暴方式至使甲○○不能抗拒，而取其財
    物，行為時係犯懲治盜匪條例第5條第1項第1款盜匪罪，惟
    被告乙○○行為後，懲治盜匪條例業於91年1月30日經總統
    公布廢止，刑法第330條亦於同日經總統公布施行，並同時
    於同年2月1日分別失效及生效，因懲治盜匪條例於廢止前仍
    為有效，並非溯及失效，經將懲治盜匪條例第5條第1項第1
    款「意圖為自己或第三人不法所有，以強暴、脅迫、藥劑、
    催眠術或他法，致使不能抗拒而取他人之物或使其交付者，
    處無期徒刑或7年以上有期徒刑。」之規定與修正後刑法第
    330條第1項「犯強盜罪而有第321條第1項各款情形之一者，
    處7年以上有期徒刑。」之規定比較結果，以修正後刑法第
    330條第1項之規定較有利於被告，依刑法第2條第1項前段之
    規定，應適用最有利於行為人即修正後刑法第330條第1項加
    重強盜罪。被告乙○○與彭國政及綽號「阿輝」之成年男子
    就結夥三人以上攜帶兇器強盜行為，具有犯意聯絡及行為分
    擔，為共同正犯。原起訴書認被告乙○○上開犯行另涉刑法
    302條第1項之妨害自由罪嫌，且與上開論罪科刑部分有牽連
    犯之裁判上一罪關係，惟被告於實施強盜之過程中，短暫剝
    奪被害人之行動自由，應為強暴行為之性質所包含，不另構
    成妨害自由罪，且公訴人於原審對此亦當庭減縮，陳明被告
    僅構成加重強盜罪，附此敘明。被告乙○○前於86年間，因
    施用麻醉藥品案件，經原審法院判處有期徒刑6月確定，嗣
    於87年8月11日易科罰金執行完畢，有本院被告全國前案紀
    錄表在卷可按，其受有期徒刑之執行完畢後，5年以內再犯
    本案有期徒刑以上之罪，為累犯，應依刑法第47條之規定加
    重其刑。
三、原審以被告罪證明確，適用刑法第2條第1項前段、第28條、
    第330條第1項、第47條之規定，審酌被告年輕力壯，竟不思
    以正當方法賺取財物，而結夥三人攜帶兇器強盜被害人財物
    ，對社會治安危害之程度，其素行、智識程度、犯罪之方法
    、目的、手段及犯罪後坦承犯行態度良好等一切情狀，量處
    有期徒刑7年1月，並以本案犯罪所使用之開山刀1把、安全
    帽3頂、手套2雙、膠帶1捲等物，雖係被告乙○○及共犯彭
    國政、「阿輝」所有，供犯本案強盜罪所用之物，然未據扣
    案，且被告乙○○於原審審理時供陳均丟棄滅失在卷，而不
    予宣告沒收，於判決理由中予以敘明，經核認事用法均無不
    合。按被告所犯之罪，其法定本刑為7年以上有期徒刑，原
    審依刑法第47條累犯之規定，加重其刑後，審酌其犯罪之一
    切情狀，量處有期徒刑7年1月，已屬從輕科刑，被告上訴以
    其父母有病，另有未婚妻均需照料，及其犯後坦承犯罪，態
    度良好云云，請求從輕量刑，自非有理由，應予駁回。
四、本案共犯綽號「阿輝」之成年男子，經被告乙○○指認似為
    謝東輝 (66年5月22日生、身分證號碼:Ｚ000000000、住臺北
    縣新莊市○○路132巷10弄1樓，現另案在監執行)，宜由檢
    察官另行查明偵辦。
據上論斷，應依刑事訴訟法第368條，判決如主文。
本案經檢察官張秋雲到庭執行職務。
中　　華　　民　　國　　94　　年　　6 　　月　　7 　　日
　　　　　　　　　刑事第十五庭審判長法　官  陳榮和
　　　　　　　　　　　　　　　　    法　官  張正亞
　　　　　　　 　 　　　　　　　　　法　官  蔡國在
以上正本證明與原本無異。
如不服本判決，應於收受送達後十日內向本院提出上訴書狀，其
未敘述上訴之理由者並得於提起上訴後十日內向本院補提理由書
（均須按他造當事人之人數附繕本）。
                                    書記官  耿鳳君
中　　華　　民　　國　　94　　年　　6 　　月　　7 　　日
附錄：本案論罪科刑法條全文
刑法第330條：
犯強盜罪而有第321條第1項各款情形之一者，處7年以上有期徒
刑。
前項之未遂犯罰之。
刑法第321條
犯竊盜罪而有左列情形之一者，處6月以上、5年以下有期徒刑：
一  於夜間侵入住宅或有人居住之建築物、船艦或隱匿其內而犯
    之者。
二  毀越門扇、牆垣或其他安全設備而犯之者。
三  攜帶兇器而犯之者。
四  結夥三人以上而犯之者。
五  乘火災、水災或其他災害之際而犯之者。
六  在車站或埠頭而犯之者。
前項之未遂犯罰之。
